臺灣高等法院臺南分院刑事判決
111年度上訴字第1134號
上  訴  人  
即  被  告  程溢洤
選任辯護人  呂維凱律師
            陳怡君律師
上列上訴人因毒品危害防制條例等案件，不服臺灣雲林地方法院
111年度訴字第1號中華民國111年7月7日第一審判決（起訴案號
：臺灣雲林地方檢察署110年度偵字第8248號、第8601號、第952
1號、第9522號、第9523號），提起上訴，本院判決如下：
    主  文
上訴駁回。
    事實及理由
一、民國110年6月18日修正施行之刑事訴訟法第348條第3項規定
    ：「上訴得明示僅就判決之刑、沒收或保安處分一部為之」
    。本案係於111年9月7日繫屬本院，僅有被告提起上訴，被
    告程溢洤表明其對於原審認定的犯罪事實、罪名均不爭執，
    明白表示其僅針對原審宣告之「刑」提起上訴，主張其應有
    刑法第59條減刑之適用，請求本院從輕量刑（本院卷第138
    頁審理筆錄參照），因此，原審認定的「犯罪事實」、「沒
    收」並不在本院審查範圍（刑事訴訟法第348條第3項立法理
    由參照），本案審判範圍即僅就原判決「量刑」妥適與否進
    行審理。
二、本案既是依照原審認定的犯罪事實及罪名為基礎進行審查，
    被告程溢洤僅就原審的「量刑」提起上訴，則關於被告程溢
    洤的犯罪事實、論罪理由（包含罪名、證據及所犯法條）、
    沒收，本院爰引用第一審判決書關於被告程溢洤之記載（如
    附件）。
三、被告程溢洤本案犯行均符合毒品危害防制條例第17條第2項
    偵、審自白減刑規定：
　㈠犯第4至8條之罪，於偵查及歷次審判中均自白者，減輕其刑
    ，毒品危害防制條例第17條第2項定有明文。
　㈡行為人轉讓同屬禁藥之第二級毒品甲基安非他命（未達法定
    應加重其刑之一定數量）予成年人（非孕婦），依重法優於
    輕法之原則，擇較重之藥事法第83條第1項轉讓禁藥罪論處
    ，如行為人於偵查及歷次審判中均自白，仍應適用毒品危害
    防制條例第17條第2項規定減輕其刑（最高法院109年度台上
    大字第4243號裁定意旨參照）。依照同一法理，倘被告轉讓
    同屬藥事法第83條第1項所定偽藥之第三級毒品予成年人時
    ，亦應適用毒品危害防制條例第17條第2項規定減輕其刑，
    始符平等原則。
　㈢被告程溢洤就本案販賣第三級毒品、轉讓偽藥之犯行，於偵
    查、原審及本院審理過程中均自白不諱，依前揭說明皆應依
    法減輕其刑。　
四、被告程溢洤「並無」毒品危害防制條例第17條第1項供出毒
    品上游因而查獲正犯或共犯的減刑適用：
　  被告程溢洤雖供稱其本案犯行之毒品來源「阿邦」、「小翔
    」、「傳播妹」等人，然檢警並未因被告程溢洤的供述而查
    獲上游等情，有臺灣雲林地方檢察署111年2月9日、111年10
    月7日函，雲林縣警察局西螺分局111年2月17日、111年10月
    17日函在卷可參（原審訴字卷第189頁、第201頁至第203頁
    ，本院卷第99頁、第101頁），因此被告程溢洤本案犯行並
    無毒品危害防制條例第17條第1項減刑規定之適用。 　　
五、被告程溢洤本案犯行「均無」刑法第59條情輕法重之適用：
　㈠被告程溢洤雖上訴主張：伊家中育有三名子女，最小女兒只
    有兩歲，配偶因照顧小孩沒有工作，伊是家裡唯一經濟支柱
    ，伊家族長輩都患有疾病，伊犯後坦承犯罪，態度良好，本
    案買受人或受讓人都是認識的朋友，販賣毒品只有4次，且
    對象相同，數量、金額非鉅，顯然與大盤毒梟不同，沒有危
    害社會治安，伊顯有可資憫恕的情形，請依刑法第59條酌減
    其刑，並提出全家福照片、配偶外公的診斷證明書、配偶爺
    爺的醫療收據、被告程溢洤外婆的醫療收據佐證（本院卷第
    140頁、第145頁以下）。
　㈡經查：刑法第59條所規定之酌量減輕其刑，係裁判上之減輕
    ，必以犯罪之情狀可憫恕，認為宣告法定最低度之刑猶嫌過
    重者，始有其適用。如別有法定減輕之事由，應先依法定減
    輕事由減輕其刑後，科以最低刑度，猶嫌過重時，始得為之
    ；刑法第59條之酌量減輕其刑，必於犯罪之情狀，在客觀上
    足以引起一般同情，認為即予宣告法定低度刑期，猶嫌過重
    者，始有其適用，且是否酌量減輕其刑固為法院依法得自由
    裁量之事項，然非漫無限制。
　㈢被告程溢洤所為本案販賣第三級毒品、轉讓偽藥之犯行，均
    戕害購毒者身心健康，助長毒品流通，對社會治安危害甚鉅
    ，倘遽予憫恕，除對其個人難收改過遷善之效，無法達到刑
    罰特別預防之目的外，亦易使其他販毒者心生投機、甘冒風
    險繼續販毒，無法達到刑罰一般預防之目的，而被告程溢洤
    販賣毒品次數雖僅4次且對象相同、價量亦非甚鉅，轉讓偽
    藥之次數僅1次，但綜合犯罪情節，實無何等足以引起一般
    同情之客觀情狀而應予以憫恕之情，況被告程溢洤所為販賣
    第三級毒品、轉讓偽藥之犯行，經依前揭說明減輕其刑後，
    已較原先之法定最低度刑大幅降低，並無情輕法重而有違罪
    刑相當及比例原則之情形；再者，被告程溢洤係為賺取價差
    而為本案販賣第三級毒品之犯行，雖其獲利非如大盤、中盤
    毒梟，但靠販賣毒品賺取金錢，無異助長毒品之流通，且被
    告程溢洤並非無謀生能力，卻選擇以此方式牟取利益，客觀
    上並無足以引起一般同情，顯可憫恕之情狀，故無援用刑法
    第59條酌減其刑之必要，被告程溢洤上訴請求依刑法第59條
    規定酌減其刑，礙難准許。
六、駁回被告程溢洤上訴的理由：
  ㈠原審審理後，認為被告程溢洤上開犯行事證明確，乃適用上
    開實體法規，並審酌被告程溢洤上開犯行危害施用者及國民
    身心健康，所為乃應非難，被告程溢洤犯後坦承犯行，態度
    良好，被告程溢洤販賣第三級毒品的對象僅有1人，次數有4
    次，轉讓偽藥的對象僅有1人，次數僅有1次，被告程溢洤販
    賣或轉讓的數量非鉅，與大盤、中盤毒梟情節有別，及被告
    程溢洤於原審自陳的智識程度，生活狀況等一切情狀，分別
    量處如原審判決附表一編號1至5所示之刑，再採取限制加重
    原則，考量被告程溢洤之後復歸社會之可能等一切情狀，為
    被告定應執行有期徒刑4年，其認事用法並無違誤，量刑亦
    屬妥適。
　㈡被告程溢洤上訴主張其有刑法第59條減刑適用，並無理由，
    已如上述。另被告程溢洤上訴主張原審量刑過重云云，然原
    審就被告程溢洤各次犯行所量處的刑度，已是斟酌刑法第57
    條所列各款事由，且僅在法定刑減刑後之最低處斷刑，往上
    酌加2月或數月，並無違法不當之處，也無過重疑慮。原審
    嗣後為被告程溢洤所定的應執行刑，更是在被告所犯的最長
    度之刑（有期徒刑3年8月），往上酌加4月而已，也無過重
    。因此，被告程溢洤主張原審量刑過重云云，並無理由，應
    予駁回。
據上論結，應依刑事訴訟法第368條，第373條，判決如主文。
本案經檢察官黃煥軒提起公訴，檢察官林志峯到庭執行職務。
中　　華　　民　　國　　111 　年　　11　　月　　30　　日
                  刑事第四庭    審判長法　官  蔡廷宜
                                      法　官  林坤志
                                      法　官  蔡川富
以上正本證明與原本無異。
如不服本判決應於收受送達後20日內向本院提出上訴書狀，其未
敘述上訴理由者，並得於提起上訴後20日內向本院補提理由書（
均須按他造當事人之人數附繕本）「切勿逕送上級法院」。
　　　　　　　　　　　　　　　　　　　書記官  黃心怡　　
中　　華　　民　　國　　111 　年　　11　　月　　30　　日
附錄本案論罪科刑法條全文：
毒品危害防制條例第4條
製造、運輸、販賣第一級毒品者，處死刑或無期徒刑；處無期徒
刑者，得併科新臺幣3千萬元以下罰金。
製造、運輸、販賣第二級毒品者，處無期徒刑或10年以上有期徒
刑，得併科新臺幣1千5百萬元以下罰金。
製造、運輸、販賣第三級毒品者，處7年以上有期徒刑，得併科
新臺幣1千萬元以下罰金。
製造、運輸、販賣第四級毒品者，處5年以上12年以下有期徒刑
，得併科新臺幣5百萬元以下罰金。
製造、運輸、販賣專供製造或施用毒品之器具者，處1年以上7年
以下有期徒刑，得併科新臺幣1百50萬元以下罰金。
前五項之未遂犯罰之。
毒品危害防制條例第11條
持有第一級毒品者，處3年以下有期徒刑、拘役或新臺幣30萬元
以下罰金。
持有第二級毒品者，處2年以下有期徒刑、拘役或新臺幣20萬元
以下罰金。
持有第一級毒品純質淨重十公克以上者，處1年以上7年以下有期
徒刑，得併科新臺幣1百萬元以下罰金。
持有第二級毒品純質淨重二十公克以上者，處6月以上5年以下有
期徒刑，得併科新臺幣70萬元以下罰金。
持有第三級毒品純質淨重五公克以上者，處2年以下有期徒刑，
得併科新臺幣20萬元以下罰金。
持有第四級毒品純質淨重五公克以上者，處1年以下有期徒刑，
得併科新臺幣10萬元以下罰金。
持有專供製造或施用第一級、第二級毒品之器具者，處1年以下
有期徒刑、拘役或新臺幣10萬元以下罰金。
藥事法第83條
明知為偽藥或禁藥，而販賣、供應、調劑、運送、寄藏、牙保、
轉讓或意圖販賣而陳列者，處7年以下有期徒刑，得併科新臺幣5
千萬元以下罰金。
犯前項之罪，因而致人於死者，處7年以上有期徒刑，得併科新
臺幣1億元以下罰金；致重傷者，處3年以上12年以下有期徒刑，
得併科新臺幣7千5百萬元以下罰金。
因過失犯第1項之罪者，處2年以下有期徒刑、拘役或科新臺幣5
百萬元以下罰金。
第1項之未遂犯罰之。